【裁判字號】    99,易,818
【裁判日期】    990722
【裁判案由】    詐欺
【裁判全文】
臺灣高雄地方法院刑事判決               99年度易字第818號
公  訴  人  臺灣高雄地方法院檢察署檢察官
被      告  甲○○
上列被告因詐欺案件，經檢察官提起公訴（99年度偵字第1172號
）及移送併辦（99年度偵字第5942號），本院判決如下：
    主  文
甲○○幫助犯詐欺取財罪，處有期徒刑貳月，如易科罰金，以新
臺幣壹仟元折算壹日。
    事  實
一、甲○○明知不法份子常利用他人所申設之金融機構存款帳戶
    、提款卡及密碼轉帳等方式，逃避執法人員之追查並掩飾不
    法利益，且依其智識程度可預見其所提供之帳戶提款卡及密
    碼等物予他人使用，將幫助他人從事不法行為，竟基於幫助
    他人詐欺取財之不確定故意，於民國98年10月26日晚上10時
    54分許（起訴書誤載為98年10月27日晚上10時40分許，詳後
    述），在高雄市○○區○○路與大順路口之統一超商外，將
    其所申設高雄銀行三多分行000000000000000 號帳戶（下稱
    上開帳戶）之存摺、提款卡及密碼交付予姓名年籍均不詳之
    詐欺集團成年成員，以幫助該犯罪集團遂行不法犯行。嗣該
    詐欺集團某成年成員，基於意圖為自己不法所有之犯意聯絡
    ，先於：(一)98年10月27日晚上8 時許，撥打電話予丙○○，
    佯稱為奇摩購物的行員，因丙○○購買東西後，帳戶所剩之
    餘額不足，若銀行扣不到款，將會對丙○○的信用造成瑕疵
    云云，使丙○○不疑有他而陷於錯誤，遂於同日晚上10時44
    分許，依詐欺集團指示操作提款機，致匯款新臺幣（下同）
    29,989元至甲○○所有上開帳戶，旋遭提領一空；再於：(二)
    98年10月27日晚上8 時44分許，撥打電話予乙○○，分別佯
    稱為雅虎奇摩購物的賣家及協助轉帳之專員，因乙○○購買
    東西後，轉帳帳號錯誤，會導致轉錯的帳號變成分期付款云
    云，使乙○○不疑有他而陷於錯誤，遂於同日晚上10時50分
    許依詐欺集團成員指示操作提款機，致匯款14,989元至甲○○所有上開帳戶，惟亦立即遭提領一空。嗣因丙○○、乙○○分別發覺有異而報警處理，經警循線追查始悉上情。
二、案經丙○○訴由高雄市政府警察局苓雅分局報請臺灣高雄地
    方法院檢察署檢察官偵查起訴及移送併辦。
    理  由
壹、證據能力部分：
一、按被告以外之人（包括證人、鑑定人、告訴人、被害人及共
    同被告等）於審判外之陳述雖不符刑事訴訟法第159 條之1
    至之4 等4 條之規定，而經當事人於審判程序同意作為證據
    ，法院審酌該言詞陳述或書面陳述作成時之情況，認為適當
    者，得為證據。而當事人、代理人或辯護人於法院調查證據
    時，知有前項不得為證據之情形，而未於言詞辯論終結前聲
    明異議者，視為有前項之同意，刑事訴訟法第159 條之5 定
    有明文。查證人即被害人丙○○、乙○○於警詢之證述，及
    本判決後述所引用供述形式之文書證據，其性質雖均屬傳聞
    證據，且當事人均已知上述證據乃傳聞證據，而未於言詞辯
    論終結前聲明異議，本院審酌上開證人於警詢陳述當時之原
    因、過程、內容、功能等外在環境加以觀察，足認上開證人
    前揭陳述係出於真意之信用性獲得確切保障，而有可信之特
    別情況，另文書形式之供述證據部分，無證據證明此等證據
    有何遭變造或偽造情事，認為以之作為本件論証之證據，均
    與待證事實具有關聯性，作為本案之證據亦屬適當，揆諸前
    開規定，上開證據均具有證據能力。
二、卷附交易明細表、通聯調閱查詢單，屬機械性列印之資料，
    非屬供述性之傳聞證據，自有證據能力。
貳、實體部分：
一、
  (一)上開犯罪事實，業據被告甲○○於本院審理時坦承不諱（參
    本院二卷第41頁），核與證人即被害人丙○○、乙○○於警
    詢時之證述相符，並有高雄銀行存款印鑑卡、交易查詢清單
    、被告所有0000000000號行動電話門號雙向通聯查詢、中華
    郵政公司自動櫃員機儲戶交易明細表、乙○○之臺灣銀行及
    郵局存摺封面、高雄銀行99年5 月19日函及所附通報單、99
    年6 月23日函文附卷可稽，足認被告上開自白核與事實相符
    ，洵堪採為論罪科刑之依據。
  (二)至起訴及併辦意旨書固均指稱被告係於98年10月27日晚上10
    時40分許，在高雄市○○區○○路與大順路口之統一超商外
    交付上開帳戶等語。惟查被害人丙○○、乙○○係於98年10
    月27日晚上8 時、8 時44分許即接獲詐欺集團成員來電，並
    分別於同日晚上10時44分、10時50分許即匯款至被告上開帳
    戶，故被告自無可能於98年10月27日晚上10時40分方交付上
    開帳戶與詐欺集團，故其交付上開帳戶之時間點應更早才是
    ；參以被告於警詢中陳稱：其係撥打門號0000000000號與詐
    欺集團成員聯絡等語（參警卷第5 頁反面），而本院細譯被
    告所持用0000000000號門號之通聯紀錄，被告於98年10月26
    日下午2 時22分起，即有多次與詐欺集團所持用上開門號聯
    繫之通聯紀錄，之後更於98年10月26日晚上10時54分許起，
    與詐欺集團上開門號通聯後，其通話基地臺即自高雄市苓雅
    區○○○路住處移往鄰近交付帳戶地點即高雄市苓雅區○○○路、中正一路等處之情，有0000000000號雙向通聯紀錄、
    Google地圖各1 份在卷可查（參偵卷第33頁反面、第34頁，
    本院二卷第31頁），足徵被告交付上開帳戶之時點，應係在
    98年10月26日晚上10時54分左右，此部分情節且經被告於本
    院審理時予以確認（參本院二卷第42頁），應屬真實；從而
    ，起訴書及併辦意旨書所指時間，即屬有誤，應予更正，附
    此敘明。
  (三)綜上，本件事證明確，被告上開犯行，洵堪認定。
二、論罪科刑：
  (一)按刑法上之幫助犯，係對於犯罪與正犯有共同之認識，而以
    幫助之意思，對於正犯資以助力，而未參與實施犯罪之行為
    者而言（最高法院75年度台上字第1509號、84年度台上字第
    5998號、88年度台上字第1270號判決參照），本件被告將其
    所有上開帳戶之存摺、提款卡及密碼提供予詐欺集團詐騙他
    人財物，顯係基於幫助他人詐欺之犯意，且所為提供帳戶予
    他人之行為，亦屬該罪構成要件以外之行為，自屬幫助犯無
    訛。故核被告所為，係犯刑法第30條第1 項、第339 條第1
    項之幫助詐欺取財罪，應依同法第30條第2 項規定，按正犯
    之刑減輕之；被告以一個交付帳戶之行為，幫助上開正犯對
    丙○○、乙○○2 人犯詐欺取財罪，係以一行為觸犯數罪名
    ，侵害數法益，應依刑法第55條同種想像競合犯之例，從一
    重論以一幫助詐欺取財罪處斷。併案部分（即幫助詐欺乙○○部分）雖未據起訴，惟此部分既與起訴部分有裁判上一罪
    之關係，本院自得併予審理，附此敘明。
  (二)爰審酌被告提供上開帳戶之存摺、提款卡、密碼而對於不法
    集團之詐欺取財犯行提供助力，其犯罪動機、手段均不足取
    ，又其提供帳戶供他人使用以逃避犯罪之查緝，嚴重破壞社
    會治安及有礙金融秩序，助長犯罪歪風，並增加追緝犯罪及
    被害人尋求救濟之困難，所為實有不該；惟念及其犯後終知
    悔悟，於本院言詞辯論終結前坦承犯行，態度尚可，且無任
    何前科，有臺灣高等法院被告前案紀錄表在卷可憑，素行堪
    稱良好，及其動機、手段、迄今亦未賠償被害人2 人之損失
    ，而被害人2 人因本件被告之犯行而受之損失合計約為4 萬
    4 千餘元、所生危害尚非至鉅等一切情狀，認公訴檢察官求
    處有期徒刑2 月，尚屬妥適，爰依其求刑判決如主文所示之
    刑，並考量其學歷、犯罪情狀，諭知以1,000 元折算1 日之
    易科罰金折算標準，以示懲儆。
據上論斷，應依刑事訴訟法第299 條第1 項前段，刑法第30條第
1 項前段、第2 項、第339 條第1 項、第55條、第41條第1 項前
段，刑法施行法第1 條之1 ，判決如主文。
本案經檢察官余彬誠到庭執行職務。
中    華    民    國    99    年    7     月    22    日
                  刑事第十五庭  審判長法  官    莊珮君
                                      法  官    吳佳樺
                                      法  官    王俊彥
如不服本判決應於收受本判決送達後10日內向本院提出上訴書狀
，其未敘述上訴理由者，並得於提起上訴後10日內向本院補提理
由書狀（均須按他造當事人之人數附繕本）「切勿逕送上級法院
」。
以上正本證明與原本無異。
中    華    民    國    99    年    7     月    22    日
                                      書記官    黃園芳
附錄本判決論罪法條：
中華民國刑法第339 條
（普通詐欺罪）
意圖為自己或第三人不法之所有，以詐術使人將本人或第三人之
物交付者，處5 年以下有期徒刑、拘役或科或併科1 千元以下罰
金。
以前項方法得財產上不法之利益或使第三人得之者，亦同。
前二項之未遂犯罰之。

司法院資訊處製作；財團法人民間司法改革基金會備份。
